【裁判字號】    98,上易,398
【裁判日期】    990209
【裁判案由】    恐嚇取財等
【裁判全文】
臺灣高等法院臺南分院刑事判決         98年度上易字第398號
上  訴  人
即  被  告  乙○○
選任辯護人  莊美貴律師
上  訴  人
即  被  告  丙○○
選任辯護人  唐淑民律師
            蕭道隆律師
上  訴  人
即  被  告  戊○○
上列上訴人因恐嚇取財案件，不服臺灣嘉義地方法院97年度易字
第269號中華民國98年4月15日第一審判決（起訴案號：臺灣嘉義
地方法院檢察署96年度偵字第2799號、96年度偵瀆字第21號），
提起上訴，本院判決如下：
    主  文
上訴駁回。
    事  實
一、戊○○前於民國93年間因竊盜案件，經臺灣南投地方法院以
    93年度易字第462號判處有期徒刑6月確定，於94年4月21日
    易科罰金執行完畢。乙○○係前嘉義縣警察局中埔分局番路
    分駐所警員，因明欣營造有限公司於94、95年間得標承作嘉
    義縣交通局辦理發包之「仁義潭至台18線拓寬工程（大壩至
    心上橋）統包工程」，並將該工程之板模及土方工程部分，
    轉由昇暉營造股份有限公司（下稱昇暉公司）承作，上述工
    程位於嘉義縣番路鄉內甕村之部分屬乙○○之勤責區，戊○○及乙○○於95年6月間某日，前往內甕村該工程所施作之
    「心上橋」工程附近查看，發現昇暉公司疑似盜挖土方充作
    新建橋樑引道級配，乙○○及戊○○認有機可乘，拍下照片
    後，於同年7月初某日，邀集丙○○及丁○○至嘉義縣太保
    市梅埔里梅仔厝61號戊○○住處，由乙○○將上述疑似盜採
    土方之相片及底片交付戊○○，戊○○再交給丙○○，丙○○再交給丁○○後，丙○○及戊○○向丁○○表示該照片係
    甲○○盜挖承包工程附近土方之證據，丁○○、乙○○、丙○○及戊○○即共同意圖為自己不法之所有，基於恐嚇取財
    之犯意聯絡，謀議由丁○○持上開照片及底片恐嚇甲○○交
    付新臺幣（下同）300萬元，以換回該照片及底片，否則將
    檢舉盜採砂石之不法情事，使甲○○無法領得工程款。丁○○旋於95年7月6日19時許（起訴書誤載為96年），以000000
    0000號行動電話撥打0000000000號（起訴書誤載為00000000
    000）行動電話予甲○○，恫嚇：交付300萬元給兄弟費用，
    換回相片及底片，如果不從，就要向相關單位檢舉，將無法
    領得工程款等語，因甲○○向丁○○表示並無不法情事，無
    法支付上開鉅款，致未得逞而未遂。嗣經警於96年3月29日
    上午7時許持搜索票搜索嘉義市○○街103巷73號丁○○居所
    、嘉義縣水上鄉○○村○○路148巷30號乙○○居所、96年4
    月12日搜索嘉義縣太保市梅埔里梅仔厝61號戊○○住所、嘉
    義縣中埔鄉社口村內埔45號丙○○住處，而悉上情（按丁○○係原審同案被告，經原審以共同犯恐嚇取財未遂罪，判處
    有期徒刑1年，減為6月，得易科罰金，丁○○未上訴，已確
    定）。
二、案經嘉義縣警察局移送臺灣嘉義地方法院檢察署檢察官偵查
    起訴。
    理  由
壹、程序部分：
一、按被告以外之人於審判外之言詞或書面陳述，除法律有規定
    者外，不得作為證據；而於偵查中向檢察官所為之陳述，除
    顯有不可信之情況者外，得為證據，刑事訴訟法第159條第
    1項、第159條之1第2項分別定有明文。證人即原審同案被告
    丁○○於偵查中經具結所為證言，對其他被告而言；證人即
    被害人甲○○於偵查中具結之證述，對被告而言，均固屬被
    告以外之人於審判外之言詞陳述，惟係於自由意志下所為陳
    述，並經檢察官告知刑事訴訟法第181條之得拒絕證言之情
    形後具結，復無顯不可信之情形，依刑事訴訟法第159條之1
    第2項規定，自應有證據能力。至於被告3人於偵查中，以被
    告身分接受檢察官訊問部分，因並未以證人身分，告以具結
    意義後接受訊問部分，依刑事訴訟法第158條之3規定，其等
    於偵查中之供述，各對他被告而言，均無證據能力。另被告
    乙○○之選任辯護人爭執證人丁○○於調查站調查員訊問之
    證述，屬被告以外之人於審判外之陳述，不同意作為證據，
    本院審酌上開證人於警詢中之陳述與至本院審理時所為證述
    ，為大略一致之陳述，而無刑事訴訟法第159條之2之情形，
    此部分應認對被告乙○○而言，並無證據能力。又我國刑事
    訴訟法基於證據裁判主義及證據能力之規定，得以作為認定
    犯罪事實之依據，以有證據能力之證據為限，於審判期日證
    人所為陳述與審判外之陳述相異時，可提出該證人先前所為
    自我矛盾之陳述，用來減低其在審判時證言之證明力，此種
    作為彈劾證據使用之傳聞證據，因非用於認定犯罪事實之基
    礎，不受傳聞法則之拘束。因此，被告以外之人於審判外之
    言詞或書面陳述，雖不得以之直接作為認定犯罪事實與否之
    證據，但非不得以之作為彈劾證據，用來爭執或減損被告、
    證人或鑑定人陳述之證明力（最高法院97年度台上字第483
    號判決、97年度臺上字第67號判決及96年度台上字第7368號
    判決意旨參照）。是本件證人於警詢之供述，雖屬被告以外
    之人在審判外之陳述，原則上固不得以之直接作為認定犯罪
    事實與否之証據，但仍得作為彈劾證據，併此敘明。
二、有關測謊鑑定報告證據能力，因刑事訴訟法並無明文規定，
    惟實務上，送鑑單位依刑事訴訟法第208條第1項規定，囑託
    法務部調查局或刑事警察局為測謊鑑定，受囑託機關就鑑定
    結果，以該機關名義函覆原囑託之送鑑單位，該測謊鑑定結
    果之書面報告，即係受囑託機關之鑑定報告，該機關之鑑定
    報告，形式上若符合測謊基本程式要件，包括：經受測人同
    意配合，並已告知得拒絕受測，以減輕受測者不必要之壓力
    、測謊員須經良好之專業訓練與相當之經驗、測謊儀器品質
    良好且運作正常、受測人身心及意識狀態正常且測謊環境良
    好，無不當之外力干擾等要件，即賦予證據能力（最高法院
    96年度台上字第7369號判決意旨參照）。本件經丙○○、戊○○、乙○○同意，由原審法院依職權囑託內政部警政署刑
    事警察局進行測謊，並無強迫情事，測謊人員亦就測謊內容
    及儀器明確說明；又實施測謊人員周茜苓亦修畢測謊技術課
    程，亦受過測謊人員專業訓練結業，堪認其具有良好之專業
    訓練及相當之經驗；測謊儀器係使用型號Lafayette Lx-400
    儀器，施測前均經檢查紀錄功能，無故障因素方進行測試；
    且被告在測試前1日睡眠各約6至8小時，測試當時身心狀況
    並無不適合受測之情形，另測謊環境具備影音監視功能、空
    調、隔音，無外界因素干擾，此有該局函覆之測謊鑑定過程
    參考資料所附測謊鑑定資料表、測謊儀器測試具結書、測謊
    鑑定人資歷表等件存卷可稽（見原審(二)卷第161至167、171
    頁），是本件對戊○○、丙○○、乙○○測謊之測謊鑑定報
    告，符合形式上測謊基本形式要件，揆諸上揭說明，其測謊
    結果之證據資料，亦具有證據能力。
三、又被告以外之人於審判外之陳述，雖不符前4條（即刑事訴
    訟法第159條之1至之4）之規定，而經當事人於審判程序同
    意作為證據，法院審酌該言詞陳述或書面陳述作成時之情況
    ，認為適當者，亦得為證據。當事人、代理人或辯護人於法
    院調查證據時，知有第159條第1項不得為證據之情形，而未
    於言詞辯論終結前聲明異議者，視為有前項之同意，此觀刑
    事訴訟法第159條之5規定甚明。公訴檢察官、被告3人及其
    辯護人於本院審理時對於證人即其餘共同被告於調查站之陳
    述（除證人丁○○之證述對被告乙○○無證據能力外）、證
    人甲○○於調查站之證述，及對於本案引用之其他相關之證
    據資料等（詳如下述）證據能力，均表示同意作為本案之證
    據，且迄於言詞辯論終結前亦未聲明異議。本院審酌前揭證
    人之陳述及證據資料作成時之情況，核無違法取證或其他瑕
    疵，認以之作為證據為適當，自得作為證據。
貳、事實認定部分：
一、訊據上訴人即被告戊○○、丙○○、乙○○，3人固承認於
    95年6月間某日，其3人與丁○○確實有聚會過1次，戊○○
    、乙○○坦認確實有至上開工地距離500公尺處看地，聚會
    時乙○○向戊○○詢問工程若有盜採砂石，應如何處理等情
    ，然均矢口否認有何恐嚇取財犯行。被告戊○○辯稱：伊告
    知乙○○，工程是否盜採砂石需視工程合約及相關公文，於
    看地時並未拍照。伊沒有叫丁○○去恐嚇，丁○○是在伊家
    聽到乙○○來向伊請教工程方面的事情。丁○○跟他叔叔的
    通聯，他都是講說是有人讓他賺這一條錢，並沒有提到伊。
    丁○○說伊有提供照片給他，是不實在的，因為丁○○有說
    是伊拿照片給他，亦說是乙○○拿照片給他，先後證述不同
    云云；被告丙○○辯稱：並不知悉工程盜採砂石等情事，卷
    附通訊監察譯文伊與丁○○之談話，內容係為委託丁○○處
    理合會情事，與本件無涉云云；被告乙○○則以：轄區內有
    不法情事都要舉發，對於工程有無盜採砂石並不內行，風聞
    甲○○之工程有盜採砂石，至工地現場巡視未獲，經囑咐在
    現場之人通知負責人至派出所說明，甲○○即拿工程合約至
    派出所，經與所長及伊核閱後，並未發現有不法情事，即讓
    甲○○回去，並無任何舉發動作，更無拍攝照片等情，伊沒
    有參加丁○○恐嚇取財之犯行，亦沒有提供照片給丁○○云
    云。
二、經查：
（一）上揭犯罪事實，業據證人即原審共同被告丁○○於偵查中
      結證稱：95年6月間係丙○○電話聯絡至戊○○家，乙○○將相片、底片交戊○○，戊○○再交丙○○，丙○○提
      出4、5張相片及底片，並告知此為甲○○偷挖承包工程旁
      邊私人土地之情形，戊○○當場亦附和之，丙○○叫伊去
      找甲○○看如何處理，如果處理好拿到錢會給好處，乙○○接著說去找甲○○看要不要拿出300萬元處理，亦說處
      理好會拿一些錢給伊當跑路工。之後伊拿相片、底片去找
      甲○○，有告訴甲○○要拿出300萬元，他說沒辦法，就
      將相片及底片還丙○○，丙○○說會交乙○○；戊○○、
      丙○○表示若甲○○不拿出錢，要檢舉其偷挖砂石，有向
      甲○○告知若不付錢，要檢舉盜採砂石等語（見偵查卷第
      56、57頁）。嗣證人丁○○於本院到庭結證稱：「承認嘉
      義縣警察局刑警大隊有關95年7月6日及7月7日之通訊監察
      譯文內容，係伊的對談內容。案發前，不知道電話被監聽
      。（丙○○選任辯護人蕭律師問：你是否曾在95年7月7日
      下午去過甲○○家中？）我有去甲○○家。（問：95年7
      月7日下午在甲○○家中，第一次提到300萬元？）我有去
      甲○○家，但是沒有遇到甲○○，後來我用電話跟他聯絡
      。（問：你有無說過300萬元是『兄弟費用』？）我有說
      。（問：當天你有無對甲○○講過，『是替你處理，如果
      你不要也跟我沒有關係，我叔仔說這是自己，我相片幫你
      拿回來』？）我有說過這些話。（審判長問：你與乙○○
      、丙○○在戊○○家的時候，是誰將底片及照片交給你的
      ？）是乙○○把照片及底片交給戊○○，戊○○再交給丙○○，丙○○再當面把照片及底片交給我的。（問：你在
      原審聲押庭的時候，你為何說警察有拿相片及底片給你，
      要你轉達那些相片要拿300萬元？）原先的照片是乙○○
      交給戊○○再交給丙○○，丙○○再交給我。我在法院聲
      押庭所講的相片及底片，是警察到現場重新勘驗完後，警
      察叫我在照片上面蓋指印及簽名。（問：警察叫你蓋指印
      及簽名的照片，當初在丙○○及戊○○那邊的底片是否一
      樣？）警察去勘驗現場有重新拍照過，但是地點是一樣的
      。（問：你們在戊○○家的時候，乙○○將底片及相片交
      給戊○○，戊○○再轉交給丙○○，丙○○轉交給你的時
      候，乙○○有無說相片可以拿300萬元？）沒有說到300萬
      元的事情，300萬元的事情是由我所講的。（問：當時乙○○，是講些什麼話？）當時乙○○送完檳榔後，就離開
      了。（問：為何他要把底片及相片交給戊○○？）我不清
      楚。但是丙○○把相片及底片交給我的時候，戊○○說如
      果把這件事情【喬】好之後，就可以賺錢。（問：當時戊○○有無提到300萬元？）沒有。（問：戊○○有無叫你
      打電話給甲○○？）戊○○叫我到工地去查承包商的電話
      ，然後我才打電話的。（問：戊○○跟你講說這件事情喬
      好之後可以賺錢，當時乙○○有無在旁邊？）他已經離開
      了。（問：後來是你自己打電話給甲○○？）是的。（問
      ：丁○○提示警卷第125、126頁，這兩張照片是否你剛剛
      所述的警察到現場勘查後，拿給你蓋指印，簽名的照片？
      ）是的。（問：丁○○你對於你在地檢署所述乙○○接著
      說去找甲○○要不要拿出300萬元出來處理，處理好後，
      會拿一些錢給你當作跑路供工，有何意見？提示偵查卷第
      56、57頁，朗讀並告以要旨）我有講這些話沒錯，這些都
      是實在的。這些話都是在戊○○家中講的。（問：你剛剛
      怎麼講說乙○○在戊○○家的時候，並沒有提到300萬元
      的事情？）我與乙○○、丙○○去戊○○家前後有兩次，
      我不曉得剛剛所問的是那一次。（問：你們在戊○○家的
      時候，乙○○確實有提到300萬元的事情嗎？）有說到300
      萬元的事情，叫我自己去處理。（問：這是第一次還是第
      二次？）我忘記了。（問：乙○○送檳榔去的時候，是哪
      一次？）是第一次。（問：你們第一次的時候，有無提到
      300萬元的事情？）沒有。」等語（本院卷第252至253頁
      ）。即證人丁○○承認嘉義縣警察局刑警大隊有關95年7
      月6日及7月7日之通訊監察譯文內容為正確。案發前，不
      知道電話被監聽。丁○○有去甲○○家，但沒有遇到甲○○，後來以電話與甲○○聯絡，有說過300萬元是『兄弟
      費用』。也有對甲○○講過『是替你處理，如果你不要也
      跟我沒有關係，我叔仔說這是自己，我相片幫你拿回來』
      。並陳明是乙○○把照片及底片交給戊○○，戊○○再交
      給丙○○，丙○○再當面把照片及底片交給伊的。丙○○
      把相片及底片交給伊的時候，戊○○說如果把這件事情【
      喬】好之後，就可以賺錢。復承認伊於地檢署所述乙○○
      接著說去找甲○○要不要拿出300萬元出來處理，處理好
      後，會拿一些錢給伊當作跑路供工屬實。
（二）而證人甲○○於偵查中及原審審理時具結證述確有接獲以
      工程盜採砂石為由，要求交付錢財之電話等情，已如前述
      ，益徵丁○○之證詞，應非虛捏。再者，乙○○、戊○○
      、丙○○亦均坦承4人有共同聚會過1次（見原審卷(一)第67
      至70頁）。證人甲○○於本院到庭結證稱：「（丙○○選
      任辯護人蕭律師問：你從事工程多少年？）20幾年。（問
      ：接到類似恐嚇要錢的電話是常有的事情？）對的。（問
      ：就你的記憶而言，在95年間你有無接到電話恐嚇？）這
      件事情在施工期間我記得有三個人用電話向我恐嚇。（問
      ：你每次接到恐嚇電話是否沒有報案？）因為只有接到恐
      嚇的電話，對方是什麼樣的人，我也不知道，我要如何去
      報案。（問：本件是你主動提告的？）不是。（問：丁○○第一次提到300萬元的時間，你還記得嗎？）我有聽到
      丁○○此人，但是我不認識他。有壹個人打電話給我，在
      電話中向我說我有盜採砂石，兄弟沒有錢需要現金。（問
      ：你能不能確定講電話的人是丁○○？）我不知道。（問
      ：丁○○有無拿過相片給你看過？）沒有。」等語（本院
      卷第254頁）。依上開證人甲○○之證述，足認證人甲○○確有接到他人來電，在電話中以伊有盜採砂石，兄弟沒
      有錢需要現金等由之恐嚇取財電話無誤。
（三）關於被告3人與丁○○聚會時談論情形：
      被告戊○○於甫為警查獲後之96年4月17日警詢時先供稱
      ，乙○○當時有問及如何判斷是否有盜採砂石，伊告知要
      看工程合約等語（見警卷(二)第13頁）；被告乙○○於96年
      3月29日警詢時則供述：當時在戊○○家中因送檳榔過去
      ，旋即離開，並未深談等語（見警(二)卷第21頁），而於同
      日應檢察官偵訊時，亦未供陳有關詢問戊○○有關盜採砂
      石如何判斷等情（見96年度他字第330號卷第170頁），迄
      於97年6月4日原審準備程序時始辯稱：「…之前我在番路
      派出所有處理過一件盜採石案件，有移送嘉義地方法院，
      我要回去番路分駐所才可以查出那件的被告」（原審卷(一)
      第69頁），於98年3月25日原審審理時稱「我剛調去番路
      分駐所不久，95年間跟一位同事在半天岩那邊查獲過工程
      盜採砂石案件…後來那件有移送嘉義地檢署，因該同事要
      考官校，把功績給他記功，伊自己沒有要升，所以都讓他
      記功」等語（原審卷(二)第212頁）。又被告乙○○為警員
      ，於94年12月9日由嘉義縣警察局中埔分局警備隊調派支
      援番路分駐所，未接任警勤區工作，於95年1月5日正式調
      派番路分駐所，接任第4警勤區工作至95年7月12日止；此
      有公務人員履歷表、嘉義縣警察局中埔分局97年7月1日嘉
      中警偵字第0970026447號函乙份在卷為參（見警卷(一)第12
      7頁；原審卷(一)第220、221頁）。查依乙○○上開之供述
      ，其於本件對甲○○恐嚇取財案件發生前，對於工程是否
      有盜採砂石等情，已有查緝經驗，且亦進行蒐集相關證據
      檢送偵辦，對於認定工程有無盜採砂石，應有所理解，且
      亦知憑據之證據，非毫無所知，應無向被告戊○○請教如
      何判斷工程有無盜採砂石之必要。是以被告戊○○、丙○○、乙○○於原審及本院審理時均坦承之「聚會時乙○○
      向戊○○詢問工程是否有無盜採砂石，戊○○答以應視工
      程合約等相關文件而定」一節，可佐證丁○○前揭證詞，
      當時應係在討論甲○○之工程案，共謀是否以其盜採砂石
      而進行恐嚇，以達取得不法利益之目的。再者，被告戊○○、乙○○於原審準備程序時均坦承，確實有因欲購買土
      地而至上開工地附近查看等情（見原審卷(一)第68、69頁）
      ，戊○○於96年4月17日第1次警詢時亦為相同之陳述（見
      警卷(二)第13頁），且證人丁○○所坦承其與郭茂發之對話
      內容，亦談及乙○○、丙○○至工地附近看地而知悉甲○○盜採砂石乙情，詳如前述。然被告乙○○先於被告戊○○為警查獲，於96年3月29日第1次警詢及偵查中檢察官訊
      問時，被告乙○○對於前情均隻字未提，於原審行準備程
      序時始為上開供述，顯為隱匿有至現場附近查看，後為附
      和被告戊○○供詞，合理化其等聚會之事由，始為上揭陳
      述，更徵被告乙○○辯解並未參與本件恐嚇犯行，實難採
      信。至於被告丙○○矢口否認本件犯行，然丙○○於95年
      7月6日19時41分8秒、22時0分45秒以使用之門號00000000
      00號行動電話與丁○○通話，內容即係詢問處理進度，亦
      據證人丁○○證述在卷（見原審卷(二)第121頁）。丙○○
      雖辯稱：係委託丁○○處理倒會之事云云，惟丁○○已明
      白證述：雖幫丙○○處理倒會之事，但與前揭通聯係屬二
      事等語（見原審卷(二)第121、122頁），況丁○○與郭茂發
      或丙○○之通話均係於同日（即95年7月6日），而通聯時
      間及內容亦符合其順序與邏輯性，應係指處理相同之恐嚇
      甲○○乙事，顯見丙○○上開辯詞亦不足採信。
（四）丁○○於上揭被告3人與其共4人聚會後，即於95年7月6日
      19時47分17秒以其使用之行動電話撥打甲○○之行動電話
      後，旋於同日19時57分53秒即有門號0000000000號行動電
      話（B）（譯文註明『泰哥』，下稱泰哥）撥打予丁○○
      （A），通話內容為：「B：他打給我的意思是說，看你要
      怎麼處理。A：就這樣啦，又不是要他整個財產，兄弟吃
      個止渴的對不對，也不是要整個把他拿走。」等語，再於
      同日21時38分23秒，丁○○撥打電話予「泰哥」，通話內
      容則為：「A：泰哥，現在怎樣了？B：有啦，他是有說啦
      ，看能不能給他個方便，現在還沒有說什麼啦，他沒有打
      電話給你？」、同日21時56分9秒通聯內容為：「A：泰哥
      ，我現在在他家，人不在，你幫我聯絡一下…。B：好啦
      ，我幫你聯絡看看。」，同日22時8分25秒，丁○○再撥
      打電話予泰哥，通聯內容為「A：泰哥，我聯絡到了甲○○。B：再麻煩一下，給個面子。A：我知道。」等語（見
      警聲搜卷第86、87頁），顯見甲○○接獲丁○○電話後，
      立即告知「泰哥」，由「泰哥」居間斡旋，針對金額部分
      希望能有磋商空間，並非毫無畏懼或擔憂。甲○○於原審
      審理時雖證稱：接獲電話並不覺得害怕，並未告訴其他人
      上情，不曉得「泰哥」為何人等語（見原審卷(二)第101頁
      ），顯為因丁○○、乙○○等人同為在庭，而不敢坦白部
      分實情之心理壓力，丁○○表明其索款之意圖，衡情即足
      使甲○○感受威脅而心生畏懼，縱使工程並無盜採砂石情
      事，恐仍有迫於無奈或礙於「兄弟」將對其不利等顧忌而
      給付款項，亦無違常情。
（五）丁○○坦承確以其使用之門號0000000000號行動電話撥打
      予其叔郭茂發，詢問處理前情等語（見原審卷(二)第114頁
      ）。而觀之丁○○與郭茂發使用之門號0000000000號行動
      電話，於95年7月6日19時18分47秒、19時27分0秒、19時
      33分38秒、21時20分33秒之通訊監察譯文，內容談及「朱
      相公（即甲○○）弄那個不合法的，被照相了，人家拿給
      我要讓我賺。」、「就被一個警員，就我處理好了，就把
      相片及底片拿回來這樣而已。」、「（那是員警去拍的？
      ）就剛好和明宇仔去看地，剛好他們就在做不合法的事情
      ，就被拍下來。」、「我也有去找朱相公。」、「他有承
      認，他說是第1次遇到啦，我有叫他考慮看看，那邊照片
      、底片我負責拿回來。」、「（你說要跟他拿多少？）
      300萬元啦，他說要我不要拿那麼多，這樣他乾脆不要做
      好了。」等語，此有通訊監察譯文表、通訊監察書各1份
      在卷可稽（見警聲卷第82、83、90、151頁）。且觀諸證
      人丁○○（A）與郭茂發（B）於95年7月6日19時33分38秒
      之對話內容：「B：阿猴認識我。A：我跟他說這條我要賺
      。B：他如果不要，就要叫阿猴下去辦。」等語（見警聲
      搜卷第84 頁）。另證人丁○○（A）於95年7月6日19時8
      分58秒、19時47分17秒撥打甲○○（B）使用之門號00000
      00000號行動電話，其通話內容：「A：朱董仔，在家，我
      馬上到。B：好。」、「A：朱董仔你考慮的怎樣了，明天
      直接把你送？B：啊你想要怎樣？」、「A：你等我，我馬
      上過去找你。」等語（見警聲搜卷第85頁），均徵丁○○
      確實以握有盜採砂石之照片為由，對甲○○恐嚇交付300
      萬元，並恫稱係「兄弟走路費用」，否則將檢舉其不法，
      應屬無疑。即證人甲○○、丁○○於偵查中、原審審理具
      結證述時，尚提及係「兄弟要費用」、「若不交付則要檢
      舉」等語，已於前述，並無積極證據足認證人丁○○係以
      警員乙○○提供之照片，以若不給付300萬元，則該名警
      員將其不法盜採砂石乙案移送法辦等語，恐嚇甲○○。查
      檢舉不法情事，任何人均得為之，依前揭恐嚇內容，難認
      乙○○係假借職務上之權力、機會或方法，故意與丁○○
      等人共謀，恐嚇甲○○。況證人甲○○於原審審理時亦證
      稱：工地係開放式，任何人皆可以拍照，又本件工程向水
      利局價購土方，主動至分駐所，將三聯單影印1 份，並攜
      帶合約等文件至分駐所，已不記得時間係在接獲恐嚇電話
      之前或後，亦不知究竟拿給何位警員等語（原審卷(二)第96
      、99、100頁）。被告乙○○於原審辯稱：甲○○將工程
      合約及買賣繳款收據送至分駐所，由伊及所長查看後即歸
      還等語（見原審卷(二)第105頁）。又丁○○以前揭行動電
      話與郭茂發於95年7月6日19時33分38秒之通話內容，談及
      「那天阿猴有叫甲○○拿申請的文件讓他看，只有拿稅單
      去…所以阿猴就和明宇仔去找我。」等語（見警聲搜卷第
      84頁），而乙○○於當時確實任職於嘉義縣警察局中埔分
      局番路分駐所，顯見證人甲○○證稱將合約書等文件拿至
      乙○○任職之番路分駐所一節，應為屬實。另該工程係開
      放空間，並於工地處設有立牌，載明「工程名稱：仁義潭
      至台十八線拓寬工程（大壩至心上橋）統包工程；工地負
      責人：甲○○」等語，並有電話、施工期間等資料，此有
      警方拍攝之現場照片3張在卷可按（見警卷(一)第124至126
      頁），任何人經過該處均可明白知悉該處工程有採挖砂石
      之情形，且亦可輕易以電話聯絡負責人甲○○，並非僅警
      員可為拍照，亦為瞭然。再者，丁○○於95年7月6日19時
      18分47秒與郭茂發之通話，始談及握有盜採砂石工程照片
      乙節，而丁○○亦於同日與郭茂發通話後旋撥打電話予甲○○，此有通訊監察譯文表在卷可稽（見警聲搜卷第82、
      85頁），可見甲○○係於95年7月6日前即將工程文件送至
      番路分駐所。又工程是否盜採砂石，恐有觸犯竊盜、水土
      保持法等刑罰之可能，乙○○為司職追緝犯罪之警員，對
      於轄區內不法情事，本即有調查或傳喚相關人至警局說明
      之權限，依卷附證據以觀，縱甲○○將工程相關資料送至
      分駐所，並經乙○○查閱，亦無積極證據可認乙○○有出
      於故意刁難或利用權勢，直接或間接、明示或暗示使甲○○知悉，必須交付款項，否則工程將無法順利進行等情。
      至於乙○○以：看過工程合約確認並無不法情事，即無恐
      嚇之可能云云置辯，然衡情砂石、土方涉及國家資源分配
      ，本即有行政措施之管制，因而利益炙手可熱，趁承攬工
      程之際，將砂石、土方私自盜賣他人以牟利，或承攬工程
      之人因掌握龐大利益，遭他人恐嚇等情，所在多有，觀諸
      前揭證人證述及通訊監察譯文內容可知，甲○○將工程合
      約等文件送至番路分駐所後，丁○○等人始聚會共謀討論
      如何恐嚇甲○○，丁○○並且向甲○○恫稱要「兄弟費用
      」等語，已徵乙○○、戊○○等人目的係為向甲○○恐嚇
      取財，不必然以工程確有盜挖砂石為據，乙○○前揭辯解
      ，並無從為其有利之認定。
（六）按刑事訴訟法第156條第2項規定：被告或共犯之自白，不
      得作為有罪判決之唯一證據，仍應調查其他必要之證據，
      以察其是否與事實相符。立法旨意乃在防範被告或共犯自
      白之虛擬致與真實不符，故對自白在證據上之價值加以限
      制，明定須藉補強證據以擔保其真實性。所謂補強證據，
      係指除該自白本身之外，其他足以證明該自白之犯罪事實
      確具有相當程度真實性之證據而言，雖所補強者，非以事
      實之全部為必要，但亦須因補強證據之質量，與自白之相
      互利用，足使犯罪事實獲得確信者，始足當之。共犯之自
      白，性質上仍屬被告之自白，縱先後所述內容一致，或經
      轉換為證人而具結陳述，仍屬不利己之陳述範疇，究非自
      白以外之其他必要證據，尚不足作為證明其所自白犯罪事
      實之補強證據（最高法院97年度台上字第4819號判決意旨
      參照）。本件共同正犯丁○○以證人身分，於原審偵審中
      、及本院審理時均具結證述，對於共同正犯乙○○將甲○○上揭承包工程挖取砂石土方之照片，交付戊○○、丙○○，再交丁○○，共謀向甲○○恐嚇，要求交付300萬元
      ，否則將檢舉其盜採砂石等基礎犯罪事實為大致相同之陳
      述，核與證人甲○○於原審偵審中、本院審理時到庭具結
      證述之情節大致相符，即足以佐證丁○○證詞之真實性。
      再者，測謊之鑑驗，係就受測人對相關事項之詢答，對應
      其神經、呼吸、心跳等反應而判斷，其鑑驗結果有時亦因
      受測人之生理、心理因素而受影響，測謊鑑驗之結果既會
      受到受測人之生理、心理因素而受影響，且人之行為、思
      想又無法量化，則測謊自不能如物理、化學試驗般獲得絕
      對之正確性，測謊之結果應係有其他可資信賴之積極或消
      極證據存在之情形下，作為補強證據證明力參考之用，而
      非可作為判斷事實之唯一及絕對之憑證（最高法院98年度
      臺上字第1643號判決意旨參照）。被告丙○○、乙○○經
      原審送內政部刑事警察局為測謊鑑定，經依熟悉測試法、
      區域比對法，丙○○對於未參與丁○○向甲○○勒索案，
      呈不實反應，而乙○○對於未至甲○○工地拍照亦呈不實
      反應，至於戊○○經測試結果，因圖譜反應欠缺一致性，
      無法鑑判，丁○○對於未提供本案工程照片予丁○○亦因
      圖譜反應欠缺一致性，無法鑑判，此有該局97年12月18日
      刑鑑字第0970193806號鑑定書乙份存卷為佐（見原審卷(二)
      第161至171頁），被告丙○○、乙○○均未能通過測謊，
      亦足以憑證上揭丁○○、甲○○之證述，並與通訊監察譯
      文之相關通話紀錄內容相為吻合，均徵丁○○之證述應為
      屬實，乙○○、戊○○、丙○○所執前揭辯解，顯係卸責
      之詞，不足採信。
（七）又審理事實之法院於證人之陳述有部分前後不符或相互間
      有所歧異時，究竟何者為可採，仍應本其自由心證予以斟
      酌，非謂一有不符或矛盾，即應認其全部不可信。又證人
      供述之證據前後不符時，究竟何者為可採，事實審法院仍
      得依證據法則，本於自由心證予以斟酌，作合理之比較，
      定其取捨（最高法院74年台上字第1599號判例、93年度台
      上字第3720號判決意旨可參）。且證人就同一事實之陳述
      前後略有出入，此乃各人之記憶不清，或細節未交待清楚
      ，或其描述用語不同，省略片段情節，或記錄之詳簡有異
      所致，倘其主要陳述一致，即尚難因其細節稍有紛歧即將
      全部證言捨棄不採。查證人丁○○於原審審理時具結先證
      稱：300萬元係伊自己說，照片係戊○○交給伊，隔不久
      亦係歸還戊○○等語（見原審卷(二)第110、111頁），後又
      證稱：檢察官訊問所述實在，與叔叔通話內容亦實在，並
      不知警員係指誰，照片係戊○○交付，看照片時乙○○不
      在，係第2次在戊○○家見面時，乙○○才把相片交戊○○等語（見原審(二)卷第113、115、118頁），復證稱：第2
      次在戊○○家見面，乙○○表示去找甲○○看要不要拿出
      300萬元，如果處理好，要給一些走路工，300萬元數目是
      乙○○提出；在電話中問甲○○要不要拿錢出來處理，有
      跟其說要300萬元處理，如果不拿錢出來，就要檢舉其盜
      挖砂石；去甲○○住處1次，沒遇到，在他家外面打電話
      叫他回來看照片，他都沒回來，丙○○事後有打電話問處
      理情形，告知對方並未聯絡等語（見原審卷(二)第118至121
      頁）。查證人丁○○對於與其餘被告共同聚會究竟係1 次
      或2次，於法院前後供述、證詞並未相符，且對於乙○○
      是否將照片交付戊○○，亦有出入，然交付照片之時間、
      細節，因案發迄今已有2年多，時間已久，難期記憶清晰
      ，惟對於乙○○、戊○○交付、提供照片，並與丙○○共
      謀由丁○○以盜採砂石，握有相片為由，向甲○○恐嚇交
      付300萬元，否則檢舉盜採砂石土方等犯罪基本事實之陳
      述，則屬同一，又有上開通聯譯文在卷憑佐，且證人甲○○亦證述確實接獲恐嚇電話，已如前述，堪為補強丁○○
      之證詞。雖甲○○於原審及本院審理時證以：不知撥打恐
      嚇電話之人為何人；然輔以丁○○、甲○○之通聯紀錄，
      於95年7月7日12時15分40秒，丁○○（A）撥打電話予甲○○（B），通話內容：「A：昨天你弟有去找我們董仔…
      。B：都是自己的人。B：以後十幾歲的時候就和你父親一
      起養鴿子了，你鄰居都是我的親戚。」等語（見警聲搜卷
      第88頁），證人甲○○於原審審理時亦證稱：與丁○○父
      親一起養過鴿子，他們鄰居就是伊親戚，從小時候就很熟
      等語（見原審卷(二)第103頁），已徵甲○○確實知悉撥打
      電話之人為丁○○，至為灼然。況丁○○、甲○○與乙○○、戊○○、丙○○彼此間均無債務恩怨，亦據其等陳稱
      在卷（見原審卷(二)第122、99、211頁），自無設詞誣陷致
      己涉犯偽證重罪之理，是乙○○與戊○○應有至甲○○工
      地拍攝照片，並與丙○○共謀，由丁○○向甲○○恐嚇，
      要求交付300萬元，應屬無疑。
（八）另共謀共同正犯則係以自己共同犯罪之意思，事先同謀，
      而僅由其中一部分人實行犯罪行為，就其未下手實行之人
      ，即應論以共同正犯（司法院大法官釋字第109號解釋意
      旨參照），承前各節，勾稽以觀，乙○○、戊○○共同至
      甲○○承包之工程施作地點拍攝照片，復在戊○○住處，
      與丁○○、丙○○商妥由丁○○出面向甲○○恐嚇，乙○○並提出300 萬元之數額，給兄弟費用，否則即檢舉不法
      ，另事成後將分予丁○○，利益均霑，而由丁○○與甲○○聯絡，以前詞恫嚇，然甲○○並未給付，丁○○等人即
      未取得款項而未遂，乙○○、戊○○、丙○○均係以自己
      共同犯罪之意思，事先同謀，推由丁○○在共同謀議範圍
      內，實行恐嚇取財犯罪行為，為共謀共同正犯，應對共同
      計劃謀議範圍內所發生之全部結果，即恐嚇取財未遂犯行
      ，共同負責，洵亦無疑。
（九）此外，復有搜索扣押筆錄、扣押物品收據、扣押物品目錄
      表等件在卷足參（見警卷(一)第102至108頁），綜上所述，
      本件原審同案被告丁○○之自白，與事實相符，被告戊○○、丙○○、乙○○空言否認犯行，所執辯解，無非係臨
      訟飾卸之詞，均不足為採，被告丙○○、乙○○、戊○○
      3人涉犯恐嚇取財未遂罪，事證明確，應予依法論科。至
      於本件丁○○持以恐嚇之照片，並未查獲扣案，警卷所附
      現場照片係警方於案發後至現場拍攝，供被告等人指認之
      用，辯護人執以須將照片送指紋鑑定等語，顯有誤會，再
      者戊○○與乙○○前是否曾要求甲○○共同盜採砂石，被
      告2人否認之，證人甲○○於原審審理時亦否認有該等情
      事（見原審卷(二)第102頁），此部分除丁○○上開通訊監
      察譯文與郭茂發通話內容談及外，並無其他積極證據為憑
      ，縱認定並無上情，惟此與本件犯行尚無直接關連，亦無
      從憑此為有利被告乙○○、戊○○之認定，均併敘明。
、論罪科刑：
一、按刑法上之恐嚇取財罪，係以恐嚇使人生畏怖心而交付財物
    為構成要件，其所謂恐嚇，指凡一切言語、舉動足以使人生
    畏怖心者均屬之，而該言語或舉動是否足以使他人生畏怖心
    ，應依社會一般觀念衡量之，如行為人之言語、舉動，依社
    會一般觀念，均認係惡害之通知，而足以使人生畏怖心時，
    縱被害人心理狀態特別，不因而畏怖，仍不能不認為行為人
    已著手實行恐嚇取財犯行，自應成立該罪之未遂犯（最高法
    院84年度台上字第813號判決意旨參考）。本件丁○○以握
    有盜採砂石不法情事照片，向甲○○恫稱要「兄弟費用」，
    否則將檢舉不法，依社會一般觀念衡量之，施作工程期間若
    遭人索討「兄弟費用」，應得以輕易聯想到係毫無債務關係
    之人，要求索討金錢，且若未給付，恐有遭遇不測之情形，
    亦不敢報警，可認係惡害之通知，而足以使人生畏怖心時，
    雖甲○○於原審審理時證稱：不害怕等語，然縱其因心理狀
    態特別，不因而畏怖，或因被告等人在庭，不願坦白內心之
    恐懼，依前揭說明，仍無解於被告3人與丁○○共同恐嚇取
    財犯行之實行，而甲○○並未交付財物，是核被告戊○○、
    丙○○、乙○○所為，均係犯刑法第346條第3項、第1項之
    恐嚇取財未遂罪，其等與丁○○間有犯意聯絡及行為分擔，
    均為共同正犯。又戊○○前因竊盜案件，經臺灣南投地方法
    院以93年度易字第462號判處有期徒刑6月確定，於94年4月
    21日易科罰金執行完畢之事實，有臺灣高等法院被告前案紀
    錄表在卷可佐，其於受徒刑之執行完畢，5年以內故意再犯
    本件有期徒刑以上之罪，為累犯，應依刑法第47條第1項規
    定，加重其刑。又被告3人已著手於恐嚇取財犯罪行為之實
    行而不遂，為未遂犯，依刑法第25條第2項之規定，按既遂
    犯之刑度減輕其刑，戊○○部分依法先加重其刑後減輕之。
    另刑法第134條對於公務員故意犯刑法瀆職罪章以外之罪加
    重其刑之規定，須以其故意犯罪係利用其職務上所享有之權
    力機會或方法為要件，如犯人雖為公務員，但其犯罪並非利
    用其職務上之權力、機會或方法而為之者，即無適用該條規
    定之餘地，是若僅行為人屬公務員，對該權力等無所假借，
    即犯罪行為與之無直接關連者，自不能適用此規定加重其刑
    （最高法院87年度台上字第1958號判決意旨參照），即其加
    重處罰之目的在於公務員若利用其職務上之權力、機會或方
    法，故意犯罪，則其職務，轉成為其犯罪時之手段、工具，
    已侵害及國家權力之尊嚴與信用，自不能與常人犯罪同視之
    ，又貪污治罪條例第4條第1項第2款所指藉端或藉勢勒索罪
    ，係指行為人憑藉其本人或他人之權勢或以某種事由為藉口
    ，施行恫嚇，以索取財物為構成要件，不以所藉權勢事由在
    其職務範圍內，或與其職務有直接關係為必要，且藉勢勒索
    財物罪，就勒索財物之要件言，與刑法恐嚇取財罪相同，因
    恐嚇取財罪，係侵害財產權之犯罪，以實施恐嚇使人將本人
    或第三人之物交付為必要（最高法院96年度台上字第4978號
    、94年度臺上字第5599號判決意旨參照）。本件被告乙○○
    雖為警員，然就該開放式工程拍攝現場照片，因任何人均得
    為之，非限於警員職務始得為之，又甲○○亦無盜採砂石之
    案件為警查辦中，此有甲○○之臺灣高等法院被告前案紀錄
    表1紙附卷足憑（見原審卷(二)第231、232頁），且依卷內積
    極證據，丁○○恐嚇之內容係任何人均可為之「舉發犯罪」
    ，並無假借警員職權而恫嚇將「移送法辦」等詞，甲○○亦
    未證述知悉參與者有警員，丁○○亦未證述將實為警員乙○○交付照片等情告知甲○○，均於前述，至於公訴意旨所稱
    之「移送法辦」等語，則僅係丁○○與郭茂發通聯對話時，
    郭茂發之用詞，即乏積極證據可供認定係乙○○利用其職務
    上享有之權力機會或方法，故意為本件恐嚇取財之犯行，而
    將其職務，轉成為其犯罪之手段、工具，侵害及國家權力之
    尊嚴與信用，亦無憑藉警員權勢或以某種事由為藉口，施行
    恫嚇，以索取財物，即無刑法第134條之加重刑責，亦不該
    當貪污治罪條例第4條第1項第2款藉勢或藉端勒索財物罪，
    併以說明。
二、原審審理結果，認被告3人罪證明確，因予適用刑事訴訟法
    第299條第1項前段，刑法第28條、第346條第3項、第1項、
    第25條第2項、第47條第1項，刑法施行法第1條之1第1項、
    第2項前段，中華民國96年罪犯減刑條例第2條第1項第3款、
    第7條、第9條，並審酌被告3人之智識程度，乙○○身為警
    務人員，卻不知謹守本分，盡忠職守，與戊○○、丙○○共
    謀恐嚇甲○○，3人均正值青壯，卻圖謀獲取不法利益，惡
    性非輕，兼衡其3人均否認犯罪之態度，本件係由乙○○、
    戊○○、丙○○則提供照片，起意恐嚇，原審同案被告丁○○出面恐嚇之行為分擔，被害人甲○○尚未交付款項，並無
    財物損失之情節，戊○○自陳與母親、妻、子、孫子同住，
    目前待業中；丙○○陳稱與母親、兄姐、姪子同住，從事養
    殖業；乙○○則稱：與父親、弟、女兒同住，目前擔任警職
    （但已被停職），暨被告3人之素行（見卷附臺灣高等法院
    被告前案紀錄表）等一切情狀，對被告戊○○量處有期徒刑
    1 年4月（累犯）、對被告丙○○量處有期徒刑1年2月、對
    被告乙○○處有期徒刑1年6月。又中華民國96年罪犯減刑條
    例於96年7月4日制定公布，並自96年7月16日施行，被告3人
    所犯本件恐嚇取財未遂犯行，犯罪時間於96年4月24日以前
    ，符合該條例第2條第1項第3款規定應予減刑二分之一之要
    件，且亦無不得減刑之情形，依上開減刑條例第7條之規定
    ，就宣告有期徒刑部分，就上開被告分別減為有期徒刑8月
    、7月、9月。
三、本院經核原判決認事用法，俱無不合，量刑亦稱妥適。被告
    3人上訴否認犯行，均不足採，本件上訴為無理由，俱應駁
    回。
據上論斷，應依刑事訴訟法第368條，判決如主文。
本案經檢察官林炎昇到庭執行職務。
中    華    民    國    99    年     2    月     9    日
                  刑事第一庭    審判長法  官  茆臺雲
                                      法  官  陳顯榮
                                      法  官  王明宏
以上正本證明與原本無異。
不得上訴。
                                      書記官  黃全忠
中    華    民    國    99    年    2     月    9     日
附錄本判決論罪科刑法條：
中華民國刑法第346條第1項：
意圖為自己或第三人不法之所有，以恐嚇使人將本人或第三人之
物交付者，處6月以上5年以下有期徒刑，得併科1千元以下罰金
。

司法院資訊處製作；財團法人民間司法改革基金會備份。
